臺灣臺中地方法院民事判決　九十一年度訴字第三七六九號
　　原　　　告　宜承企業有限公司
　　法定代理人　乙○○
　　訴訟代理人　邢俊文律師
　　被　　　告　甲○○
　　訴訟代理人　林軍男律師
右當事人間請求損害賠償事件，本院於民國九十三年十月十二日言詞辯論終結，判決
如左：
    主      文
被告應給付原告新臺幣玖拾肆萬陸仟柒佰貳拾陸元，及自民國九十一年十一月十九日
起至清償日止，按週年利率百分之五計算之利息。
原告其餘之訴駁回。
訴訟費用由被告負擔。
本判決原告勝訴部分於原告以新台幣參拾貳萬元為被告供擔保後，得假執行。但被告
如於執行標的物拍定、變賣前，以新台幣玖拾肆萬陸仟柒佰貳拾陸元為原告預供擔保
，得免為假執行。
原告其餘假執行之聲請駁回。
    事實及理由
一、本件原告起訴原聲明求為「被告應給付原告新台幣（下同）一百三十八萬七千二
    百五十九元及自民國九十年十月七日起至清償日止，按年息百分之五計算之利息
    」之判決，嗣於訴狀送達被告後，原告於九十三年十月十二日言詞辯論期日，當
    庭陳明變更其訴之聲明，求為「被告應給付原告九十四萬六千七百二十六元及自
    九十年十月七日起至清償日止，按年息百分之五計算之利息」之判決，核為減縮
    應受判決事項之聲明，合於民事訴訟法第二百五十五條第一項第三款之規定，應
    予准許，合先敘明。
二、原告主張：其前於九十年八月一日與訴外人濬泰有限公司（下稱濬泰公司）簽訂
    倉儲、運輸合約書，將雀巢奶精及三花奶水等產品放置於濬泰公司設於台中市○
    ○路二三二號之倉庫（下稱系爭倉庫）內。被告於九十年十月六日向訴外人林如
    蓁承攬進行系爭倉庫東側屋頂之漏水工程，惟未事先告知修復時間，即於該日下
    午二時二十分許，亦即該倉庫承租人寬璐國際有限公司（下稱寬璐公司）已下班
    之時間，會同訴外人李澤豐共同至該倉庫東側屋頂上所架設之大型廣告看板，由
    南往北第二根支柱處「抓漏」，因先前李澤豐已多次在該支柱處使用石綿膠處理
    漏水問題，然均未能根治，是日乃決定由被告先以氧氣乙炔將石綿膠熔化，李豐
    澤則繼續往南走查看他處漏水情形，被告原應注意使用氧氣乙炔之安全，以防止
    火災之發生，而依當時情形又非不能注意，竟不注意，致使石綿膠熔塊掉落倉庫
    內之傢俱上而引燃火警，並延燒及現有人所在之該倉庫前段承租人濬泰公司，致
    其放置於濬泰公司上址倉庫內之雀巢奶精一千一百三十九袋（每袋市價九百五十
    五點一九元）及三花奶水一萬四千二百五十四瓶（每瓶市價二十一元，一箱四十
    八瓶裝），合計價值共一百三十八萬七千二百九十五元之產品均付之一炬。被告
    受訴外人林如蓁僱用至系爭倉庫進行抓漏工程，竟不慎引燃火警，造成其所有前
    開財物之損失，爰依民法第一百八十四條第一項前段之規定，請求被告負損害賠
    償責任，且以九十年度營利事業所得稅結算申報書「災害損失」項下所載九十四
    萬六千七百二十六元為其本件請求之損害賠償額。並聲明：（一）被告應給付原
    告九十四萬六千七百二十六元，及自九十年十月七日起至清償日止，按週年利率
    百分之五計算之利息；（二）願供擔保，請准宣告假執行。
三、被告則以：原告與訴外人濬泰公司間固成立寄託或倉庫契約，惟原告所提出之倉
    儲運輸合約書、庫存明細表及銷貨單，僅足說明原告確曾委請濬泰公司倉儲、理
    貨配送及曾銷出貨品，尚不足以證明原告寄存系爭倉庫之貨品內容及所受損害暨
    其因果關係，更不足證明本件火災發生當時，原告主張受損之貨品確在現場，並
    遭火災毀損。況庫存明細表又係由原告與濬泰公司在火災發生後補行製作，自難
    信與真實情形相符。又倉庫契約期間，當事人雙方應備有庫存貨品明細及簽收單
    據或倉單，於原告出貨予廠商時，亦當留有鎖貨明細及與濬泰公司之彙算執據，
    本件火災既發生在濬泰公司，而非原告公司，則原告自應提出庫存貨品明細簽收
    單據或倉單，以證明其確有損害之事實。又原告提出之庫存明細表僅係電腦列表
    資料，可隨時變更其內容及列印製作，真實性存疑，且製表時間記載為「十月五
    日」，恰在本件火災發生之前日，但該明細表所載內容卻為整個倉儲期間之庫存
    明細，而非逐日或逐筆，由當事人簽名確認其內容，復未經製表人簽名具結證明
    與事實相符，自難採為損害證明之憑據，故原告所為本訴之請求，尚屬無據等語
    ，資為抗辯。並聲明：（一）原告之訴駁回；（二）如受不利判決，願供擔保請
    准免為假執行之宣告。
四、原告主張其於九十年八月一日與訴外人濬泰公司訂立倉儲、運輸合約書，將其所
    有雀巢奶精及三花奶水等產品放置於濬泰公司向訴外人林如蓁所承租之系爭倉庫
    內。被告於九十年十月六日向訴外人林如蓁承攬系爭倉庫東側屋頂之漏水工程，
    惟未事先告知修復時間，即於該日下午二時二十分許，會同訴外人李澤豐共同至
    該倉庫東側屋頂上所架設之大型廣告看板，由南往北第二根支柱處「抓漏」，因
    先前李澤豐已多次在該支柱處使用石綿膠處理漏水問題，均未能根治，當日乃決
    定由被告先以氧氣乙炔將石綿膠熔化。而被告原應注意使用氧氣乙炔之安全，以
    防止火災之發生，且依當時情形又非不能注意，竟不注意，致使石綿膠熔塊掉落
    倉庫內之傢俱上而引燃火警，並延燒濬泰公司所承租之系爭倉庫之事實，為被告
    所不爭執，自堪信為真正。查被告已坦承本件火災之發生係因伊之過失所致（見
    本院九十三年十月十二日言詞辯論筆錄第二頁），參以臺中市消防局火災調查經
    依外貌檢視、燒塌傾斜、殘存炭化、燒損痕跡等，及參酌寬璐公司之員工於九十
    年十月六日下午一時許下班時，曾關閉門窗設定中興保全系統裝置，而該門窗未
    曾遭破壞侵入，且該倉庫未有供奉神像或法器之情事，另水泥地板完好未有燒損
    痕跡及起火點附近為傢俱堆置處，未有電器設備及電源路線經過等，以及屋頂底
    面東側中樑鐵架遺留燒焊施工柏油石綿膠等情，再會同承包南側災戶倉庫屋頂漏
    水工程之被告現場清理屋頂復舊勘查，災戶東側外牆搭建大型廣告看板，被告將
    看板南側支撐斜臂燒焊移置屋頂上支撐鐵架上端位置，鐵皮屋頂燒熔鐵鋪設柏油
    石棉膠殘跡，經比對勘查倉庫內屋頂底面鐵架，遺留明顯柏油石棉膠熔塊，廣告
    支撐鐵架附近屋頂鐵皮燒穿扭曲變色等情研判，應係燒熔柏油石綿膠熔塊掉落倉
    庫內之傢俱上而引燃火警所致，有臺中市消防局九十一年一月七日九一消調字第
    一三八號函送之「九十年十月六日中清路二三二號火警案，火災原因調查報告書
    」可考（見臺灣臺中地方法院檢察署九十一年度他字第二五七號偵查卷第二－九
    頁），對於火災之起火原因闡述甚明，足見本件火災之發生係被告使用氧氣乙炔
    熔化石綿膠時，原應注使用氧氣乙炔之安全，以防止火災之發生，且依當時情形
    又無不能注意情事，竟疏於注意，致石綿膠熔塊掉落倉庫內之傢俱上而引起本件
    火災，再參酌被告所為失火燒燬系爭倉庫之犯行，復經刑事法院判處罪刑確定，
    亦據本院調取台灣高等法院台中分院九十一年度上易字第一○六七號公共危險刑
    事案卷查閱無誤，足徵被告對本件火災之發生確有過失。
五、惟原告主張其置放於訴外人濬泰公司所承租之系爭爭倉庫內之雀巢奶精一千一百
    三十九袋及三花奶水一萬四千二百五十四瓶等產品，已因本件火災而全部焚燬，
    致受有損害等情，則為被告所否認，並以前揭情詞置辯。是本件兩造爭執之重點
    顯在於：原告是否因本件火災受有損害及其損害額多少，並與被告之過失行為間
    是否存有因果關係？經查：
（一）按因故意或過失，不法侵害他人之權利者，負損害賠償責任，民法第一百八十
      四條第一項前段定有明文。查原告曾於九十年八月一日與訴外人濬泰公司訂立
      倉儲、運輸合約書，將其所有雀巢奶精及三花奶水等產品放置於濬泰公司向訴
      外人林如蓁所承租之系爭倉庫內等情，已有卷存倉儲運輸合約書及濬泰公司人
      員何曉婷所製作之請款明細表、庫存明細表、配送運費表及銷貨單、福記報關
      行之運送單及原告公司之出貨單可憑，復參以台中市消防局勘查火災後現場，
      於其制作之火災原因調查報告書載明濬泰公司之中間通道分隔東、西側倉庫鐵
      皮屋頂，倉庫內排列置物鐵架存放各類物流貨品，再對照該調查報告書內所附
      濬泰公司火警案現場物品配置圖，該公司西側倉庫近發電機處確列置有雀巢奶
      精之存放處，而東側倉庫內亦列置有多處雀巢奶精、雀巢產品、雀巢咖啡及奶
      精等貨品之存放處所，且系爭倉庫內所堆放之貨品已因本件火災燒失，亦有台
      中市消防局所拍攝之現場照片可稽，是以上開事證參觀互證，足認原告於本件
      火災發生當時，確曾將其所有雀巢奶精及三花奶水等產品放置於濬泰公司所承
      租之系爭倉庫內，該等產品並因本件火災致而焚燬，故原告主張其因本件火災
      受有損害，自非無因。是以，被告因過失引燃本件火災，既致原告所有放置於
      系爭倉庫內之雀巢奶精及三花奶水等產品燒燬而受有損害，則被告之過失行為
      與原告所受之損害間，自存有相當因果關係，揆之上開規定，被告自應負侵權
      行為損害賠償責任。被告質疑原告所提出庫存明細表之真實性，並抗辯告所提
      出之倉儲運輸合約書、庫存明細表及銷貨單，尚不足以證明原告寄存系爭倉庫
      之貨品內容及所受損害暨其因果關係，更不足證明本件火災發生當時，原告主
      張受損之貨品確在現場並遭焚燬，並謂原告應提出庫存貨品明細簽收單據或倉
      單，始足以證明其確有損害之事實云云，要非可採。
（二）玆應再探究者，厥為原告得請求被告賠償之損害額究為多少？
      本件原告主張其所有置放於系爭倉庫遭本件火災燒燬之產品有每袋市價九百五
      十五點一九元之雀巢奶精一千一百三十九袋，及每瓶市價二十一元之三花奶水
      一萬四千二百五十四瓶，其價值合計一百三十八萬七千二百九十五元，而以九
      十年度營利事業所得稅結算申報書「災害損失」項下所載九十四萬六千七百二
      十六元為其本件請求之損害賠償額。按賠償之數額，應視其實際所受損害之程
      度以定其標準，如實際確已受有損害，而其數額不能為確切之證明者，法院自
      可依其調查所得，斟酌情形為之判斷，最高法院著有十八年上字第二七四六號
      判例可資參照。查被告確有侵權行為之事實，已如前述，而依原告所提出之庫
      存明細表、配送運費表、銷貨單、出貨單及運送單等證據，固顯示原告至九十
      年十月六日本件火災發生前，尚有雀巢奶精一千一百三十九袋及三花奶水一萬
      四千二百五十四瓶置放於系爭倉庫中，然原告於本件火災發生後，既曾以火災
      致其商品存貨毀損為由，向財政部台灣省中區國稅局台中市分局（下稱中區國
      稅局）申請火災損失商品報廢，且觀之其向中區國稅局所提出之災害減免申請
      書，其上則載明受災項目為商品，損失金額為一百萬五千二百十八元，嗣經中
      區國稅局派員勘查結果，於查核原告九十年度營利事業所得稅結算申報時，認
      定其實際損失金額為九十四萬六千七百二十六元，並經原告列為當年度之災害
      損失，有該營利事業所得稅結算申報書附卷可稽，故本院爰斟酌此情事並據以
      認定原告因本件火災所受之損害額應為九十四萬六千七百二十六元，從而，`
      原告依此數額請求被告賠償，自為合理適當。
六、又原告提起本件損害賠償訴訟，除請求被告賠償九十四萬六千七百二十六元外，
    固並請求被告應加給自九十年十月七日起至清償日止按法定利率計算之遲延利息
    。惟按遲延之債務，以支付金錢為標的者，債權人得請求依法定利率計算之遲延
    利息；又給付無確定期限者，債務人於債權人得請求給付時，經其催告而未為給
    付，自受催告時起，負遲延責任。其經債權人起訴，或依督促程序送達支付命令
    者，與催告有同一之效力，民法第二百三十三條第一項前段及第二百二十九條第
    二項分別定有明文。查本件損害賠償債權，係屬以支付金錢為標的，則揆之上開
    規定，自應以被告收受訴狀繕本時，始可謂為已經發生催告被告履行之效力，被
    告並自斯時起始負遲延責任，而本件被告既於九十一年十一月十八日收受起訴狀
    繕本，有送達證書附卷可按，則原告自僅得請求被告加付自收受訴狀繕本之翌日
    即九十一年十一月十九日起之遲延利息，乃其竟請求被告應加給自本件火災發生
    之翌日即九十年十月七日起依法定利率計算之遲延利息，於法自有未合。
七、綜上所述，原告所有之雀巢奶精等產品既遭本件火災燒燬，而受有九十四萬六千
    七百二十六元之損害，則其依據侵權行為法律關係，請求被告給付九十四萬六千
    七百二十六元及自九十一年十一月十九日起至清償日止，按週年利率百分之五計
    算之遲延利息，為有理由，應予准許。逾此範圍之請求，即屬無據，應予駁回。
八、兩造陳明願供擔保，請准為假執行及免為假執行，就本判決原告勝訴部分，經核
    均無不合，爰各酌定相當擔保金額併准許之；至原告其餘假執行之聲請，則因訴
    之駁回而失所依據，不應准許，應予駁回。
九、本件事證已臻明確，兩造其餘攻擊防禦方法及舉證，與本件判決結果均不生影響
    ，爰不逐一論究，附此敘明。
十、據上論結，本件原告之訴為一部有理由，一部無理由，依民事訴訟法第七十九條
    、第三百九十條第二項、第三百九十二條第二項、第三項、第三百九十三條第二
    項，判決如主文。
中　　　華　　　民　　　國　　九十三　　年　　　十　　　月　　二十九　　日
                              臺灣臺中地方法院民事第二庭
~B法　　　官　吳美蒼
右為正本係照原本作成
如對本判決上訴，須於判決送達後二十日內，向本院提出上訴狀，同時表明上訴理由
，並按他造當事人之人數附繕本。
中　　　華　　　民　　　國　　九十三　　年　　　十　　　月　　二十九　　日
~B法院書記官　黃舜民
